【裁判字號】    95,訴,1446
【裁判日期】    950915
【裁判案由】    侵權行為損害賠償
【裁判全文】
臺灣板橋地方法院民事判決              95年度訴字第1446號
原      告  甲○○
被      告  丙○○○
                        號
訴訟代理人  乙○○
上列當事人間請求損害賠償事件，經本院於民國95年8月29日言
詞辯論終結，判決如下：
    主  文
原告之訴及假執行之聲請均駁回。
訴訟費用由原告負擔。
    事實及理由
一、本件原告主張：被告於民國（下同）91年11月5 日就原告所
    有坐落臺北縣板橋市○○段第526 號、面積536 平方公尺、
    權利範圍10000 分之324 土地，及其上第3935建號之不動產
    （以下簡稱：系爭不動產），向本院聲請假扣押，嗣經原告
    向本院聲請撤銷假扣押在案，本院並通知原告應於接獲通知
    21日內行使權利，而原告所有之系爭不動產，因遭被告假扣
    押，致原欲出租而不能出租，自91年11月5 日起至95年6 月
    5 日撤銷查封日止，計3 年7 月之期間，依原告現將系爭不
    動產出租予第三人張龍輝之每月租金新台幣（下同）12,000
    元計算，計有516,000 元之損失，原告爰依民法第184 條第
    1 項規定，請求被告就其假扣押原告系爭不動產致原告受有
    上揭租金損失予以賠償，並聲明：（一）被告應給付原告
    516,000 元及自訴狀繕本送達之翌日起至清償日止，按年息
    百分之五計算之利息；（二）願供擔保請准宣告假執行。
二、被告則以：被告提供擔保金2 萬元假扣押原告系爭不動產，
    依本院91年度裁全字第8392號民事裁定，係因原告積欠會款
    迄未清償，參諸會單之記載，原告確為合會之會員，且依合
    會會首即訴外人呂榮良於本院90年度自字第306 號刑事判決
    之互助會名單中，原告有參加該會，而依上開刑事判決之標
    會明細表已載明原告於88年7 月20日標得5,800 元、89年2
    月20日標6,100 元、89年6 月20日標6,800 元，是原告之三
    個互助會均已死會，且訴外人呂榮良於該刑事案件中亦陳述
    ：會員甲○○（即原告）說他們需要錢，所以我就讓他們標
    等語，足見原告參加該會且為死會，然呂榮良於90年5 月宣
    告倒會，依民法第709 條之9 第1 項規定，有關互助會之法
    律規定原告應將其標得之互助會會金，按期給付予活會會員
    ，被告對原告自有互助會會款之請求權，況原告於呂榮良之
    刑事案件審理時屢傳不到，並經本院依法拘提，亦均不到庭
    ，即有隱匿或逃避之事實，被告依法聲請予以假扣押，即無
    不合，是原告本於侵權行為之損害賠償請求權，因被告記無
    故亦或過失不侵害之情事，其請求現無理由，且假扣押並不
    妨礙出租或使用，其主張假扣押後即不能出租，亦屬無據，
    又侵權行為之損害賠償請求權其請求權時效為2 年，原告請
    求3 年7 個月之租金損失，已罹於時效，顯無請求權等語，
    並聲明：（一）原告之訴駁回；（二）如受不利判決，願供
    擔保請准宣告免為假執行。
四、原告主張被告以原告對其聲請假扣押裁定，並對原告財產為
    假扣押強制執行程序等情，已據其提出本院95年6 月28日板
    院輔民秋95年度聲字第1185號函影本1件，且為被告所不爭
    執，復經本院調閱上開假扣押事件全卷核對無誤，自堪信此
    部分事實為真正。惟原告主張其所有之系爭不動產，因遭被
    告假扣押，致原欲出租而不能出租，自91年11月5 日起至95
    年6 月5 日撤銷查封日止，計3 年7 月之期間，計有516,00
    0 元之損失，而依民法第184 條第1 項規定，請求被告就其
    假扣押原告系爭不動產致原告受有上揭租金損失予以賠償乙
    節，則為被告所否認，並以前開情詞置辯，是本件應予審究
    之爭點為：（一）被告對於原告聲請假扣押裁定，是否構成
    侵權行為？（二）如構成侵權行為者，被告應負損害賠償責
    任範圍？（三）原告本件請求是否已罹於消滅時效？茲詳述
    如後。
五、原告主張被告對於原告聲請假扣押裁定，構成侵權行為等語
    ，被告則辯稱其為正當權利行使，無侵害行為可言。經查：
（一）按當事人主張有利於己之事實者，就其事實有舉證之責任
      ，民事訴訟法第277 條前段定有明文。復按因侵權行為損
      害賠償請求權，以有故意或過失不法侵害他人權利，或故
      意以背於善良風俗之方法，加損害於他人為成立要件，此
      觀民法第184 條第1 項規定即明。在以聲請法院實施假扣
      押之手段，而侵害他人權利之情形，必須行為人對於其聲
      請假扣押係屬侵權行為之事實，明知並有意使其發生，或
      預見其發生，而其發生並不違反其本意，或怠於善良管理
      人之注意，始足當之。本件原告主張被告聲請假扣押行為
      構成侵權行為，依舉證責任分配原則，應由原告就被告聲
      請法院實施假扣押手段，係故意或過失不法侵害原告權利
      之事實，負舉證之責。
（二）則查，本件被告所以聲請對原告所有之不動產為假扣押，
      係因原告加入訴外人呂榮良所召集之互助會，而原告於88
      年7 月20日標得5,800 元、89年2 月20日標6,100 元、89
      年6 月20日標6,800 元，是原告之三個互助會均已死會，
      然呂榮良於90年5 月宣告倒會，而原告於呂榮良之刑事案
      件審理時經傳不到，嗣經本院依法拘提一節，亦經本院90
      年度自字第306 號刑事判決確認屬實，此有上開刑事判決
      、筆錄、報到單、拘票等件影本在卷可稽，自亦堪信為真
      實。據此事實推演，則被告本於其對呂榮良債權獲償之考
      量，聲請對原告系爭不動產為假扣押，應屬權利之行使，
      而非自始明知並無權利而恣意以假扣押方法侵害原告之財
      產，原告自不能僅因其本案嗣後經撤銷假扣押，即認為被
      告所聲請之假扣押處分不當，而應負損害賠償責任。
六、綜上所述，原告主張被告聲請假扣押，構成侵權行為，尚不
    足採信。從而，原告依侵權行為之法律關係，請求被告給付
    516,000 元及自訴狀繕本送達之翌日起至清償日止，按年息
    百分之五計算之利息，非有理由，不應准許。又原告損害賠
    償之訴既經駁回，其假執行之聲請即失所依附，應併予駁回
    。
七、本件原告未能證明被告有故意或過失而聲請假扣押之侵權行
    為事實已明，兩造其餘關於侵權行為損害賠償範圍與消滅時
    效完成否之攻擊、防禦方法及所為之立證，經核與判決之結
    果不生影響，爰不逐一論述，附予敘明。
八、結論：原告之訴為無理由，依民事訴訟法第78條，判決如主
    文。
中    華    民    國    95    年    9     月    15    日
                  民事第三庭    法  官  邱靜琪
以上正本，係照原本作成。
如對本判決上訴，須於判決送達後20日內向本院提出上訴狀
中    華    民    國    95    年    9     月    15    日
                                書記官  白俊傑


司法院資訊處製作；財團法人民間司法改革基金會備份。
